臺灣臺北地方法院刑事判決　　　　　　 93年度交易字第249號
公　訴　人　臺灣臺北地方法院檢察署檢察官
被　　　告　甲○○
選任辯護人　李漢中律師
上列被告因過失傷害案件，經檢察官聲請簡易判決處刑（93年度
偵字第7173號），本院普通庭以通常程序判決如下：
    主  文
甲○○因過失傷害人，處有期徒刑陸月，如易科罰金以參佰元折
算壹日。
    事  實
一、甲○○於民國九十二年八月十三日上午十一時五十分許，駕
    駛車牌號碼六Ｎ─０七四七號自小客車，沿台北市○○○路
    中間快車道由北往南方向行駛，途經台北市市○○道、金山
    北路口時，本應注意汽車行駛至有號誌之交岔路口，遇紅綠
    燈應依車道連貫暫停，而當時天氣晴、日間自然光線、視距
    良好、市區○○道路乾燥、無缺陷及障礙，依其智識、能力
    又無不能注意之情事，甲○○竟疏未注意，明知金山北路南
    北向通行之紅綠燈號誌為紅燈，竟違反號誌管制，逕行穿越
    金山北路與市○○道交接之交岔路口，適有乙○○騎乘車牌
    號碼ＢＰＳ─六九二號重型機車，沿市○○道由西往東方向
    行駛至該路口，雙方避煞不及而發生撞擊，致乙○○人車倒
    地，受有頭部外傷並顱內出血、右側股骨骨折、右側橈骨骨
    折、左側尺神經病變之傷害。甲○○於肇事後打電話報警，
    並於台北市政府警察局中正第一分局交通分隊警員前往處理
    時在場，當場承認為肇事人而自首接受裁判。
二、案經乙○○訴請臺灣臺北地方法院檢察署檢察官偵查起訴。
    理    由
一、訊據被告甲○○固不否認在右揭時、地駕駛前揭車牌號碼之
    自用小客車行經前述肇事地點與騎乘機車之告訴人乙○○發
    生碰撞，告訴人因而受有如事實欄第一項所載傷害之事實，
    惟矢口否認有何過失行為，辯稱：伊並無違反交通號誌，當
    時確係紅燈剛轉綠燈之狀態，伊係停在路口停車線的第一輛
    車，待號誌轉為綠燈後，伊就以時速六到十公里的速度通過
    該路口，係告訴人沿市○○道由西向東行駛至該路口，因闖
    紅燈強行行駛始發生本件車禍，伊不可能冒險闖紅燈通過車
    流量很大之東西向五個車道的路口云云。
二、惟查：
（一）關於被告於右揭時、地駕駛前開車牌號碼之自用小客車在
      前述肇事地點與騎乘機車之告訴人發生擦撞，告訴人因而
      受有如事實欄所載傷害之事實，業據告訴人乙○○指訴綦
      詳，復有臺北市政府警察局中正第一分局交通分隊製作記
      載本件車禍發生情形之道路交通事故調查報告表、現場圖
      、道路交通事故補充資料表、自首調查表、現場圖、車損
      照片八幀及現場照片二幀等件附卷足憑，再告訴人因本件
      車禍受有前述等傷害，業據其提出國立台灣大學醫學院附
      設醫院出具之診斷證明書影本一紙在卷足憑。
（二）按「汽車行駛至有號誌之交岔路口，遇紅燈應依車道連貫
      暫停。」，道路交通安全規則第一百零二條第十一款定有
      明文。被告為已考領駕駛執照之駕駛人，對此誠難推諉不
      知，其於前開時、地駕駛前揭車牌號碼之自用小客車，沿
      台北市○○○路中間快車道由北往南方向行駛時，本應注
      意汽車行駛至有號誌之交岔路口，遇紅綠燈應依車道連貫
      暫停，而當時天氣晴、日間自然光線、視距良好、市區○○道路乾燥、無缺陷及障礙，依其智識、能力又無不能注
      意之情事，此有卷附道路交通事故調查報告表在卷可按，
      被告竟疏未注意，貿然違反號誌管制，而逕行穿越金山北
      路與市○○道交接之交岔路口，雖被告辯稱：伊並無闖紅
      燈云云，惟據本院向台北市交通管制工程處所函調該路段
      當時之號誌時制表得知，台北市市○○道、金山北路口之
      交通號誌運作，於九十二年八月十八日前，係採西往東平
      面車道晚開三時相作，第一時相為市○○道東西向通行，
      西往東方向下匝道為綠燈，平面車道為紅燈，第二時相市
      ○○道東西向雙向通行，第三時相為金山北路南北向通行
      ，九十二年八月十八日前第四套原設時制，週期為一百五
      十秒，第一時相為十五秒，第二時相為九十秒，第三時相
      為四十五秒，第二、三時相均內含黃燈三秒及全紅清道時
      間二秒，此有台北市交通管制工程處於九十三年八月十八
      日所出具之北市交工控字第０九三三二七九０七００號函
      附卷可稽，顯然依被告所言其係剛起步，即謂其係在第三
      時相南北向號誌由紅燈轉綠燈時開始行駛，而在快要通過
      路口時與告訴人發生碰撞，則其當時東西向之交通號誌應
      係紅燈，至少需再過數十秒後，始轉變為第一時相之東向
      西、西向東匝道為綠燈，惟此核與當時在場之證人丙○○
      於九十四年五月三十日本院審理時證稱：「（你是否記得
      九十二年八月十三日中午，當時你人在何處？）市○○道
      及金山南路口的機車行，我當時坐在店裡靠近門口的地方
      ，我是側面臉看著市○○道。．．（你們機車行內的地勢
      是否低於市○○道○○道路的高度？）是。大約落差三、
      四十公分。（店內到平面市○○道中間是否有花圃？）有
      。這個花圃當時石座連同植栽的高度共多少？）不知道。
      （所以從店裡面看市○○道景象如何？）如果是停在花圃
      前面的車子就看不到，其他都看得到。．．（你當時是否
      有聽到金山南北路口發生何聲音？）撞擊聲音。（你是否
      有起身看？）我聽到聲音有站起來看。（中間相隔多久？
      ）沒有兩秒鐘。（你當時看到何情形？）一台車子與一台
      機車，還有人躺在那邊。（之前是何碰撞你是否有看到？
      ）沒有。（當時有無員警到場處理？）有。過一段時間才
      來。（請求提示談話紀錄表，這的談話紀錄表是何時製作
      ？）警察大約壹個小時後來找我製作筆錄。（是員警找你
      或是你主動找員警？）是員警來找我，並問我說是否有看
      到車禍發生的狀況。（在事發當時你是否可以看到肇事地
      點市○○道的燈號？）可以。我可以看到市○○道西向東
      方向的平面燈號是綠燈。至於中間車道的燈號我沒有注意
      。．．（外側的車道是否有車輛行駛？）有。（機車行在
      市○○道的哪一個角？）在發生車禍的斜對角，在市○○
      道上。．．（西向東外側當時是否有車輛行駛？）有。．
      ．（你聽到碰撞聲響時，你所在位置是否能直接看到事故
      發生地點？) 可以。我是聽到聲音後起身轉頭，走到花圃
      去看。（你察看時候最先看到何東西？）一開始看到車禍
      ，當時兩輛車子都停住了，我店門口外側車道當時一直都
      有車子在行進。（你從店內聽到聲響走到花圃察看時間差
      距多久？）不到五秒。．．（你在何時去看西向東外側平
      面車道的燈號？）我聽到聲響後，就邊走邊看。」等語不
      符（見九十四年五月三十日本院審判筆錄第八至十三頁）
      ，依證人丙○○之前開證詞，車禍發生當時所看到其店門
      口外側東向西之車道及西向東外側平面車道都有車子在行
      進，顯然當時交通號誌係在第二時相，而非如被告所稱在
      第三時相，雖然證人丙○○在本院就當時其所能看到市○○道西向東方向的外側平面燈號是綠燈，中間匝道車道之
      燈號沒有注意到之陳述，核與其在警訊中所陳：「．．當
      時號誌東西向中間平面匝道為綠燈，北向南為紅燈。．．
      我所在位置只能看見東西中間匝道號誌及北向南號誌，但
      我確定當時西向東外側平面車道車輛陸續往東行進中。」
      （見九十三年度發查字第八四號偵查卷第二十六頁）目睹
      號誌之位置不同，惟據其於本院九十四年五月三十日審理
      時所稱：「（請求提示交通事故談話紀錄表，你在警訊中
      說只能看到東西向中間匝道的號誌，與剛才所述不符，有
      何意見？）因為警察當時只問我市○○道的號誌燈，沒有
      問我是中間還是旁邊車道的情形。（請求再提示，警訊中
      當時明白訊問你關於西向東外側平面車道號誌為何？）我
      印象中就是問市○○道的號誌。」（見本院該次筆錄第十
      一至十二頁），顯然證人丙○○於警訊時係因未仔細辨別
      警員之問題始有前後不同陳述之情形，然依證人丙○○於
      警訊及本院審理中均明確陳述，就車禍發生當時，西向東
      外側平面車道確實均有車輛在行進中，核與告訴人乙○○
      於本院審理時證稱：「（你到金山路口時，你接近路口你
      第一眼看到的號誌為何？）是直行箭頭的綠燈。（你第一
      眼看到號誌時，你距離路口多遠？）馬路是直行，我在很
      遠地方就看到號誌，當時我離很遠，至於多遠我不清楚。
      （你繼續直行到路口時號誌為何？）還是綠燈，且我到路
      口有剎車，因為我到路口時習慣會剎車減速。（當時你行
      車的時速多少？）二、三十公里。（你到路口既然有習慣
      剎車為何還會發生本件車禍？）因為他的車突然出現。（
      你的車子與被告擦撞位置為何？）我的車頭撞他的右前方
      ，我當時昏迷，我是事後才知道。（你在擦撞當時，你是
      否有看到被告的車子？）沒有。且我腦受傷，會有一段記
      憶空白。（你第一眼看到號誌燈到你到路口時，約有多少
      時間？）大約有一分鐘的時間。．．（中間平面匝道車流
      如何？）我不清楚，中間平面車道的燈號是綠燈。（你是
      否瞭解當地號誌變換情形？）是，市○○道的中間車道與
      外側車道的秒差，中間先綠燈，十五秒後外面車道才綠燈
      ，秒差的時間是我車禍之後才知道，但我之前就知道它們
      有秒差。（你從你看到路口的綠燈到發生本件事故，中間
      時間距離多久？）大約一分鐘。」等語相符（見本院九十
      四年五月三十日審判筆錄第三至六頁），雖告訴人乙○○
      對於號誌係圓形圖像或箭型圖像之說詞與警訊中之陳述略
      有出入，然此應係告訴人乙○○遭本件車禍後昏迷致意識
      不清、記憶混亂所致，惟告訴人乙○○於警訊及本院審理
      中均堅稱車禍發生時西向東之號誌為綠燈無誤，參以證人
      丙○○與被告、告訴人均不相識，亦無仇隙，當無羅織誣
      陷被告之可能或必要，應認證人丙○○前開與告訴人指訴
      相符之證詞係屬真實，足徵車禍發生當時，交通號誌確係
      在第二時相，西向東平面號誌係綠燈，西向東外側車輛才
      會陸續行進中。
（三）倘若被告確未違反交通號誌，則被告自第三時相綠燈至第
      一時相紅燈再轉至第二時相紅燈時，至少已歷經二十餘秒
      ，依警製道路交通事故現場圖所載，市○○道○路口僅寬
      八米，若依一般行車速度三十公里之時速行駛，僅需一．
      ０三秒（30÷60÷60×1000 =8.3,8.3÷8=1.03）即可穿
      越該路口，即便依被告所述以十公里之時速行駛，亦僅需
      三．０九秒即可穿越通行，且第一時相距第二時相尚有十
      五秒，如被告確係在第三相時通行時，應早已駛離該路口
      ，而不會在第二時相之時點與告訴人發生碰撞，是以被告
      顯有闖紅燈違反交通號誌之行為，始致告訴人反應不及而
      撞及被告所駕駛之車輛肇事，且告訴人所受之傷勢亦與被
      告之過失有因果關係，被告行駛有疏失，就本件事故之發
      生負有過失甚為明確，故被告前開辯詞，顯係畏罪卸責之
      詞，諉不足採。
（四）雖卷附台北市車輛行車事故委員會所出具之鑑定意見書（
      見九十三年度他字第五四九號偵查卷第七、八頁）認定被
      告駕駛自小客車有違反號誌管制之肇事原因，告訴人乙○○騎乘機車亦有涉嫌違反號誌管制之肇事原因；另車輛行
      車事故鑑定案件覆議委員會就本案覆議認定，因依證人丙○○警訊所陳，其所在位置僅能目睹北向南及東西向中間
      匝道號誌，無法目睹西向東外側平面車道號誌，故僅分析
      研判肇事可能情形：（一）金山北路北向南轉換成紅燈時
      ，市○○道西向東匝道號誌綠燈，重機車未俟平面號誌轉
      換成綠燈即駛入路口，則雙方涉有違反號誌管制。（二）
      自小客沿金山北路北向南闖紅燈，此時市○○道平面號誌
      已轉換成綠燈，則自小客單方涉有違反號誌管制，此有台
      北市車輛行車事故鑑定委員會出具之鑑定意見書及台北市
      政府交通局出具之函在卷可按，惟該鑑定委員會及覆議委
      員會均係以證人丙○○於警訊時指稱：「當時號誌東西向
      中間平面匝道為綠燈，北向南為紅燈．．」及警方事故現
      場圖記載「北向南號誌轉換成紅燈，西向東平面匝道轉換
      成綠燈，二十秒後西向東外側平面車道始轉換成綠燈」之
      基礎來研判出前開鑑定之意見，惟均疏漏證人丙○○於警
      訊時所為「我確定當時西向東外側平面車道車輛陸續往東
      行進中．．」之證詞，及證人丙○○於本院審理時所為：
      「（在事發當時你是否可以看到肇事地點市○○道的燈號
      ？）可以。我可以看到市○○道西向東方向的平面燈號是
      綠燈。至於中間車道的燈號我沒有注意。」之證詞，而未
      將依此認定西向東外側平面車道已係綠燈之情事，故前揭
      鑑定意見書及覆議審議函之鑑定結果均無足採信。
（五）綜上所述，本件事證已臻明確，被告所辯咸為卸責、避就
      之詞，諉無可採，其犯行已堪認定，應依法論科。
三、核被告所為，係犯刑法第二百八十四條第一項前段之過失傷
    害罪。告訴人乙○○雖稱其因本件車禍受有頭部外傷並顱內
    出血、右側股骨骨折、右側橈骨骨折、左側尺神經病變之傷
    害，現尚未痊癒，而認被告所犯係過失致重傷害罪嫌云云，
    然本院分別向台北市中興醫院、國立台灣大學醫學院附設醫
    院函查得知：「許君車禍至今將滿一年，仍持續復健治療中
    ，目前步行步態不穩，右髖部及左肘部之骨化性肌炎影響關
    節活動度。另因腦部受損，語言上語調較為平淡，高階之思
    考能力亦受影響，治療至今已趨平穩再進步之空間有限，完
    全痊癒之機會不大。」、「（二）許先生於本院門診追蹤至
    今，仍有以下後遺症：左側肢體輕癱，左手肘及右大腿異位
    性骨化症至左手肘關節攣縮，左側尺神經病變致左手第四趾
    、第五指關節攣縮及左手無力，輕微構音困難及動作不協調
    ，認知功能失常。（三）由於許先生發病後已接受治療一年
    ，以上所述後遺症及功能喪失情形，未來進步可能性極低。
    」，此有前開二家醫院之函附卷可考（見本院卷第二十九至
    三十一頁），惟按刑法第十條第四項第四款所謂毀敗一肢以
    上之機能，係指一肢以上之機能完全喪失其效用而言，若肢
    體骨骨折，經醫治後，須藉扶杖行走，不能跑步或劇烈運動
    ，祇可認為減衰機能，要與毀敗全肢之機能有別，又毀敗一
    肢以上之機能，既設有專款規定，則傷害四肢之重傷，自以
    有被毀敗之情形為限，同條第四項第六款所規定其他於身體
    或健康有重大不治或難治之傷害，即不包括傷害四肢在內，
　　此有最高法院三十字上字第四四五號判例參照，是以告訴人
    之肢體雖仍有上述之後遺症，然尚未達到完全喪失其效用之
    情狀，核與重傷害罪之要件不符，被告應僅係成立過失傷害
    罪。又告訴人雖稱被告所犯係業務過失傷害罪嫌，惟經本院
    向被告車禍當時任職之國防部聯合後勤司令部軍務署查詢得
    知，被告當時係任職該部服務作業基金營運中心企劃員，當
    日被告於十一時三十分午餐及休息時間即離開營區辦公室自
    行開車外出，此有該署出具之函在卷可佐，顯然被告並非以
    駕駛為業，肇事當時亦非執行公務，亦與業務過失傷害罪之
    要件有間。另被告於肇事後打電話報警，並於台北市政府警
    察局中正第一分局交通分隊警員前往處理時在場，當場承認
    為肇事人而自首接受裁判，此有被告之警訊筆錄及自首調查
    表在卷可按，已合於刑法第六十二條前段所定對於未發覺之
    犯罪自首而接受裁判之要件，應依該條規定減輕其刑。爰審
    酌被告未有前科紀錄，有台灣高等法院被告全國前案記錄表
    可憑，本件車禍肇因為被告闖越紅燈，肇致傷及告訴人之過
    失程度，告訴人因此所受之傷勢，以及迄今被告尚未與告訴
    人達成和解等一切情狀，量處如主文所示之刑，並諭知易科
    罰金之折算標準，以資懲儆。
據上論斷，依刑事訴訟法第四百五十二條、第二百九十九條第一
項前段，刑法第二百八十四條第一項前段、第四十一條第一項前
段、第六十二條前段，罰金罰鍰提高標準條例第一條前段、第二
條，判決如主文。
中　　華　　民　　國　　94　　年　　6 　　月　　24　　日
　　　　　　　　　　　　臺灣臺北地方法院交通法庭
　　　　　　　　　　　　　  審判長法　官  劉方慈
　　　　　　　　　　　　　　　　　法　官  林庚棟
　　　　　　　　　　　　　　　　　法　官  林恆吉
上正本證明與原本無異。
如不服本判決，應於判決送達後10日內向本院提出上訴狀（應抄
附繕本）。告訴人或被害人如對於本判決不服者，應具備理由請
求檢察官上訴，其上訴期間之計算係以檢察官收受判決正本之日
期為準。
                                  書記官  劉英芬
中　　華　　民　　國　　94　　年　　6 　　月　　27　　日
附錄論罪科刑法條
刑法第二百八十四條 (過失傷害罪)
因過失傷害人者，處六月以下有期徒刑、拘役或五百元以下罰金
，致重傷者，處一年以下有期徒刑、拘役或五百元以下罰金。從
事業務之人，因業務上之過失傷害人者，處一年以下有期徒刑、
拘役或一千元以下罰金，致重傷者，處三年以下有期徒刑、拘役
或二千元以下罰金。
